【裁判字號】    97,上易,272
【裁判日期】    970624
【裁判案由】    清償借款
【裁判全文】
臺灣高等法院民事判決                 97年度上易字第272號
    上  訴  人  甲○○
    被上訴人    臺灣中小企業銀行股份有限公司
    法定代理人  丁○○
    訴訟代理人  乙○○
上列當事人間清償借款事件，上訴人對於中華民國97年1月30日
臺灣板橋地方法院96年度訴字第2648號第一審判決提起上訴，經
本院於97年6月10日言詞辯論終結，茲判決如下：
    主      文
上訴駁回。
第二審訴訟費用由上訴人負擔。
    事      實
甲、上訴人方面：
    上訴人未於言詞辯論期日到場，據其於準備程序提出書狀及
    到場聲明及陳述略謂：
壹、聲明：
一、原判決不利於上訴人部分廢棄。
二、上開廢棄部分，被上訴人在第一審之訴及假執行之聲請均駁
    回。
貳、陳述：
一、上訴人積欠金融業之債務，業經債務協商，由上訴人自民國
    95年6月起分80期，於每月10日以新台幣（下同）16,809元
    ，依各債權銀行債權比例無息清償，本件原判決附表所示三
    筆債務（下稱系爭債務）應在協商範圍內，被上訴人自不得
    另訴請求。
二、被上訴人之債權未列入協商，是因其表示要查封上訴人母親
    之房子。另希望被上訴人能調降利率，讓上訴人分期攤還。
、證據：提出協議書、無擔保還款計畫、當事人消費金融債務
    協商註記申請書、收入證明書、切結書為證。
乙、被上訴人方面：
壹、聲明：上訴駁回。
貳、陳述：除與原判決記載相同者外，補稱略以：
一、依中華民國銀行公會會員辦理消費金融案件無擔保債務協商
    機制（下稱消費債務協商機制），協商之債務內容僅限於94
    年12月15日前所產生之無擔保消費者金融債務，而系爭債務
    發生日期為94年12月、95年3月及96年6月，不符上述條件，
    上訴人既未依契約履行，被上訴人自得請求上訴人為給付。
二、上訴人前已表示積欠被上訴人之債務不需參與債務協商，並
    簽立申請書，且上訴人所提之無擔保債務還款計畫書中，被
    上訴人每月並無獲取受償金額，顯見上訴人積欠被上訴人之
    債務不屬於債務協商範圍。
、證據：除援用原審提出者外，補提申請書、中華民國銀行公
    會會員辦理消費金融案件無擔保債務協商機制、消費金融無
    擔保債務協商還款方案為證。
    理      由
壹、程序方面：
一、按債權人以各連帶債務人為共同被告提起給付之訴，以被告
    一人提出非基於其個人關係之抗辯，而經法院認為有理由者
    為限，始得適用民事訴訟法第56條第1項之規定（參照最高
    法院41年台抗字第10號判例）。上訴人就原法院命其與原審
    共同被告丙○○連帶給付如原判決附表編號2所示借款、利
    息，主張已與被上訴人協商分期攤還為由，提起上訴，固非
    基於其個人關係之抗辯，惟因其上訴並無理由，則上訴效力
    自不及於原審共同被告丙○○，合先敘明。
二、上訴人經合法通知無正當理由未到庭，核無民事訴訟法第
    386條各款所列情形，爰依被上訴人之聲請由其一造辯論而
    為判決。
貳、實體方面：
一、被上訴人主張：上訴人於94年12月間向其借款100,000元，
    借款利息按年利率13.625％固定計算，自實際撥款日起，按
    月攤還本息，借款到期或視為全部到期未立即償還時，除按
    上開約定利率計付遲延利息外，並應依原判決附表（以下稱
    附表）編號1所示違約金，然上開借款自96年9月22日起，即
    未依約按期繳款，依授信約定書第5條規定，其借款視同到
    期，應立即全部償還，惟迄今尚欠27,587元及如附表編號1
    所示之利息、違約金未清償。上訴人復於95年3月2日邀同原
    審共同被告丙○○為連帶保證人，向其申請寶島農家消費借
    貸500,000元，借款利息自借款日起，按其當時之基準利率
    加年息2.47％計付，嗣後其調整基準利率時，自調整日起，
    改按調整後之年利率加年息2.47％計算，惟如借款到期或視
    為全部到期未立即償還時，則按年息15％計付遲延利息，上
    訴人自96年9月20日即未依約按期繳款，依上開約定書第8條
    規定，其借款視同到期，應立即全部償還，迄今尚欠361,54
    7元及如附表編號2所示之利息未清償。上訴人另於94年8 月
    間向其申請信用卡使用，惟自96年6月2日起即未依約按期繳
    款，依兩造所簽訂之信用卡約定條款第15條、第22條規定，
    其債務視為全部到期，迄今尚欠129,240元及如附表編號3所
    示之利息、違約金未清償等語，爰依消費借貸法律關係，求
    為命上訴人給付如附表編號1、2、3所示之借款、利息及違
    約金（被上訴人請求丙○○連帶給付附表二所示、利息及違
    約金部分，經原審判決勝訴，未據丙○○聲明不服）。
二、上訴人則以：其積欠金融業債務，業經債務協商，其於每月
    10 日給付16,809元，由各債權銀行債權比例清償，系爭債
    務應在協商範圍內，被上訴人自不得再起訴請求等語答辯。
三、經查被上訴人主張上訴人積欠其如附表所示之金額、利息、
    違約金一節，上訴人對此並不爭執，且據被上訴人提出借據
    、消費貸款約定書、信用卡申請書、信用卡約定條款及電腦
    查詢單為證（原審卷第9-23頁），堪信為真實。
四、上訴人雖主張其積欠金融業債務，業經債務協商分期攤還，
    依各債權銀行債權比例清償，系爭債務亦在協商範圍內，被
    上訴人自不得再為本件請求云云，被上訴人則否認有參與協
    商，經查上訴人固於95年6月5日與相關債權銀行協商，達成
    分期還款協議，由其每月給付16,809元，依各債權銀行債權
    比例清償，至全部清償為止，有協議書在卷可稽（本院卷第
    12頁），惟該協議書所附債務還款計劃中，被上訴人並無受
    償金額，足認上訴人積欠被上訴人之債務不屬於債務協商範
    圍，況上訴人亦於95年3月15日向被上訴人提出申請書，表
    示其向萬泰銀行協商債務，關於被上訴人債務部分仍按時繳
    納，不需參與債務協商，有該申請書可稽（本院卷第28頁）
    ，復為上訴人所不爭執，是其主張系爭債務業經協商分期攤
    還一節，即不足取。
五、綜上，上訴人與被上訴人既無依債務協商機制所達成分期還
    款之約定繳款，而上訴人積欠借款未還，已如上述，則被上
    訴人依消費借貸之法律關係，請求上訴人給付如原判決附表
    所示之借款金額、利息及違約金，為有理由。原審為上訴人
    敗訴判決，並無不合。上訴意旨指摘原判決不當，求予廢棄
    改判，為無理由，應予駁回。
六、本件事證已臻明確，兩造其餘陳述，無礙本院判斷，爰不再
    一一論述，附此敘明。
七、據上論結，本件上訴為無理由。爰依民事訴訟法第449條第1
    項、第78條、第463條、第385條第1項，判決如主文。
中    華    民    國    97    年    6    月    24    日
                    民事第九庭
                        審判長法  官 黃熙嫣
                              法  官 林玲玉
                              法  官 陳玉完
正本係照原本作成。
不得上訴。
中    華    民    國    97    年    6     月    26    日
                              書記官 鎖瑞嶺


司法院資訊處製作；財團法人民間司法改革基金會備份。
